【裁判字號】    97,訴,5277
【裁判日期】    980317
【裁判案由】    搶奪
【裁判全文】
臺灣板橋地方法院刑事判決              97年度訴字第5277號
公  訴  人  臺灣板橋地方法院檢察署檢察官
被      告  甲○○
                    現於臺灣新店戒治所強制戒治中
上列被告因搶奪案件，經檢察官提起公訴（97年度偵字第
23839 號），本院判決如下：
    主  文
甲○○共同犯搶奪罪，處有期徒刑壹年陸月。
    事  實
一、甲○○意圖為自己不法之所有，於96年12月17日與姓名年籍
    不詳之成年人基於搶奪之犯意聯絡，共同駕駛車牌號碼不詳
    之白色自用小客車，於同日5 時30分許，行經臺北縣三重市
    中山橋上，見丁○○騎乘機車斜背皮包，竟駕車自丁○○左
    側駛過，從右後座伸手拉住丁○○皮包背帶後加速前進，將
    丁○○拖行倒地，至皮包背帶斷裂後搶奪丁○○之皮包1 個
    （內有錢包、現金新臺幣〈下同〉6,000 元、身分證、駕照
    、行照、郵局金融卡、悠遊卡、健保卡、名片各1 張、鑰匙
    1 串、MP4 廠牌手機1 支〈手機序號000000000000000 〉、
    梳子1 支、化妝包及印章2 枚）得手，旋即朝臺北縣新莊市
    方向駕車逃逸。嗣於96年12月20日上午11時許，甲○○自其
    女友紀炳芳（另涉幫助竊盜案件，經另案判決）所承租，位
    於桃園縣桃園市○○路170 巷7 樓之4 之住處爬窗侵入隔鄰
    即博愛路170 巷7 樓之2 住戶行竊，適逢住戶乙○○偕友人
    蕭育騏返家，留蕭育騏在該處大樓一樓大門口等待，獨自進
    入屋內房間取物，甲○○見狀即矇住乙○○雙眼，綑住乙○○雙手後搜刮財物（甲○○此部分所涉強盜案件，經另案判
    決），得手後返回隔壁紀炳芳住處內，二人分頭搭乘電梯及
    步行下樓，迨甲○○走至一樓大門口時，恰逢乙○○已自行
    掙脫綁縛下樓，在大樓門口向蕭育騏求助，甲○○見狀乃將
    手中皮包擲向蕭、陳二人後奪門而出，再將上開搶奪而來之
    丁○○身分證、鑰匙、梳子及名片擺放在紀炳芳隨身之手提
    包內（紀炳芳涉嫌收受贓物部分另案審理），搭上不知情之
    吳榮達駕駛之計程車後，與紀炳芳逃離現場，嗣經警於甲○○丟擲而遺留現場之皮包內起出丁○○遭搶奪之MP4 廠牌手
    機1 支（業經丁○○領回）。甲○○復於同日11時35分許，
    換乘自不知情之丙○○處搶得之車號HYZ －756 號重型機車
    （甲○○此部分所涉搶奪罪嫌，經另案判決）搭載紀炳芳，
    因未戴安全帽經警攔查，為規避查緝而加速逃逸，行經桃園
    縣桃園市○○街22號對面停車場內摔車倒地，甲○○趁隙逃
    逸後，經警在紀炳芳手提包內起獲丁○○遭搶奪之身分證1
    張、鑰匙1 串、名片1 張及梳子1 支（業經丁○○領回，起
    訴書另誤載甲○○將上開搶奪丁○○之手機1 支遺留在該處
    ），而查悉上情。
二、案經丁○○訴由桃園縣政府警察局桃園分局報告臺灣桃園地
    方法院檢察署呈請臺灣高等法院檢察署檢察長令轉臺灣板橋
    地方法院檢察署檢察官偵查起訴。
    理  由
一、訊據被告甲○○固不否認有於上開時、地，騎乘車號HYZ －
    756 號重型機車搭載紀炳芳，因未戴安全帽，經警攔查，為
    規避查緝而加速逃逸，行經桃園縣桃園市○○街22號對面停
    車場內摔車倒地，紀炳芳因而遭查獲之情事，惟矢口否認有
    上揭搶奪犯行，辯稱：伊不知道這件事情，伊的作案方法是
    只留下現金，其餘物品都會丟掉，伊不曾動過紀炳芳的皮包
    ，不知丁○○的東西為何在紀炳芳身上。紀炳芳被查獲的當
    天，因為伊當時騎乘的機車是伊剛偷來的，所以伊要躲避警
    察，伊當時身上沒有攜帶東西，也沒有任何東西遺留在現場
    ，紀炳芳被查獲時扣得的東西都不是伊的，伊當時身上都沒
    有東西云云。惟查：
  (1)上揭犯罪事實，業據證人紀炳芳於警詢、偵查中證述屬實，
    與證人丁○○於警詢、偵查中證述之情節相符，並有乙○○
    之警詢、偵訊筆錄、蕭育騏之警詢、偵訊筆錄、丙○○之警
    詢、偵訊筆錄、吳榮達之警詢、偵訊筆錄、徐慶輝之警詢、
    偵訊筆錄、搜索扣押筆錄、贓物領據、現場及贓物照片、指
    認照片、桃園縣政府警察局桃園分局現場勘察紀錄表、桃檢
    偵查卷第182 頁之公務電話紀錄單、及同卷第187 頁之通聯
    紀錄查詢資料、贓物認領保管單、上開手機及自紀炳芳處起
    獲之丁○○遭搶奪之身分證、名片、鑰匙、梳子之照片在卷
    可查（被告就上揭證據均同意作為證據，本院經核上揭證據
    作成時之情狀，亦無威脅、利誘或顯然偏頗之狀況存在，並
    無不適當之情形，應得作為證據）。
  (2)被告雖辯解如前，然被告自承：伊確實有進入桃園市○○路
    170 號7 樓之2 乙○○家中，綑綁乙○○的手，後來伊也將
    身上所有的東西都丟出去給乙○○，該案伊被判加重強盜罪
    等情（98年3 月3 日審判筆錄），復經證人乙○○、蕭育騏
    於警詢、偵查中證述屬實，乙○○業已證稱被告於現場遺留
    之黑色皮包內起出吸食器、手機、相機等物（台灣桃園地方
    法院檢察署97年度偵字第651 號卷，第33頁），並經蕭育騏
    證稱被告向其及乙○○丟擲之物，內含乙○○遭搶財物（同
    前卷，第35頁），佐以丁○○亦證稱，上開被告遺留於乙○○處之物品中，MP4 廠牌手機1 支為伊所有之物，並連同警
    方自紀炳芳處起出之身分證1 張、鑰匙1 串、名片1 張及梳
    子1 支領回（同前卷，第47、48頁），與上開贓物認領保管
    單、桃園縣政府警察局桃園分局現場勘察紀錄表所載於現場
    起出之證物清單所載悉相符合，顯示被告確曾持有丁○○遭
    搶奪之財物，所稱對本案毫不知情云云，已無可採。再佐以
    紀炳芳證稱伊與被告為朋友關係，並無仇怨，於被告前往乙○○住處犯案前，係由伊前往試探乙○○是否在家，伊確認
    乙○○不在後，再由被告自伊租住處攀爬前往乙○○住處犯
    案，嗣後被告要求伊下樓攔計程車，再由被告取得車號HYZ
    －756 號重型機車，載伊一同離去等情（同前卷，第8至14
    頁，第110 至112 頁），衡情被告能出入紀炳芳住處，且經
    紀炳芳協助犯案後，再一同攜帶贓物逃亡，又被告於偵訊時
    已知遭紀炳芳指證涉及丁○○遭搶奪案，仍稱紀炳芳就伊前
    往乙○○住處犯案乙事並不知情（同前卷，第154 至155 頁
    ），顯仍有為紀炳芳掩飾犯行之意，均足見紀炳芳與被告關
    係密切。衡情紀炳芳並無捏造事實誣攀被告之必要，則其於
    經警起出丁○○遭搶奪之身分證1 張、鑰匙1 串、名片1 張
    及梳子1 支後，具結證稱為被告放置於其皮包內，且丁○○
    搶奪案係由被告所為等情（同前卷，第110 頁），又上開身
    分證1 張、鑰匙1 串、名片1 張及梳子1 支等物極為零碎，
    價值甚微，變現不易，本無主動拿取之必要，足認持有之人
    與行搶之人有極密切之關連性，始有取得之可能，益徵證人
    紀炳芳所稱上開之物係被告行搶後放置乙節，應與事實相符
    ，而堪採信。
  (3)綜據上述，被告既經認定曾持有丁○○遭搶奪之手機1 支，
    顯示其辯解不實，又經證人紀炳芳證稱即為行搶並交給贓物
    之人，而依證人丁○○證述遭搶奪之情節（同前卷，第46
    頁），恰與被告經台灣板橋地方法院97年度偵字第4415號起
    訴之搶奪案件所涉及之犯罪手段、共犯行為分擔方式、時間
    、地緣、犯案車型等節均極類似，有上開起訴書在卷可佐，
    顯示其犯罪態樣具有一貫之相似性，被告即為本案行搶之人
    ，已屬灼然。又據證人丁○○所稱，遭搶奪之前，不明白色
    自小客車有朝向伊機車刻意靠近之駕駛行為，再由右後座之
    人出手拉扯其包包背帶，顯示該車駕駛與出手搶奪之人就搶
    奪犯行具有犯意聯絡、行為分擔，亦可認定。從而，被告空
    言否認犯罪，無從建立合理懷疑而推翻前揭積極證據，本案
    事證明確，被告犯行堪予認定，自應依法論科。
二、核被告所為，係犯刑法第325 條第1 項之搶奪罪。被告與不
    明身分成年人間有犯意聯絡及行為分擔，為共同正犯。爰審
    酌被告前有多次竊盜、強盜、搶奪、毒品等累累前科，顯示
    素行不佳，因竊盜案件，經本院以87年度重簡字第1136號判
    決判處有期徒刑六月，緩刑五年確定，又因違反懲治盜匪條
    例、強盜等案件，經本院以89年度訴字第1610號判決各判處
    有期徒刑五年四月、七月，並定其應執行刑為有期徒刑五年
    十月確定，再因竊盜案件，經本院以88年度易字第2776號判
    決判處有期徒刑一年確定，復因強盜案件，經本院以88年度
    訴字第1646號判決判處有期徒刑三年二月確定，上開數罪經
    本院以91年度聲字第1365號裁定合併定應執行刑為有期徒刑
    九年八月後，連同撤銷前開緩刑之有期徒刑六月，接續執行
    至96年2 月12日假釋出監在外，假釋期間應至98年8 月29日
    期滿，尚未執行完畢，有台灣高等法院被告前案紀錄表在卷
    可稽，竟於假釋中再犯本案，顯示先前有期徒刑之執行、刑
    之宣告、假釋之寬典，均尚未收矯治、警惕及鼓勵自新之效
    ，被告身強體健，不思循正途賺取所需，竟隨機搶奪他人財
    物，且絲毫不顧被害人生命、身體安全，猝不及防間，利用
    汽車之強大動力將被害人拖倒在地，強行奪取財物，致被害
    人命懸一線，犯罪手段之惡性及危險性極為重大，所為對社
    會治安所生危害甚鉅，致人人自危，犯後否認犯行，未見悔
    意，本院因此認為，被告固無據實陳述之義務，然其缺乏為
    自己行為負責之觀念，自應施以相當之刑罰，以謀收警惕矯
    治及社會防衛之效，兼衡其犯罪之手段、動機、目的及所得
    之財物價值等一切情狀，量處如主文所示之刑，以示警懲。
據上論斷，應依刑事訴訟法第299 條第1 項前段，刑法第28 條
、第325 條第1 項，判決如主文。
本案經檢察官陳姿雯到庭執行職務。
中    華    民    國    98    年    3     月    17    日
                  刑事第二庭  審判長法  官  王屏夏
                                    法  官  廖欣儀
                                    法  官  王偉光
上列正本證明與原本無異。
如不服本判決，應於送達後10日內敘明上訴理由，向本院提出上
訴狀，上訴於本院第二審合議庭 (應附繕本) 。其未敘述上訴理
由者，應於上訴期間屆滿後20日內向本院補提理由書「切勿逕送
上級法院」。
                                    書記官  陳宥伶
中    華    民    國    98    年    3     月    17    日
附錄本案論罪科刑所引法條：
刑法第三百二十五條：
意圖為自己或第三人不法之所有，而搶奪他人之動產者，處六月
以上五年以下有期徒刑。
因而致人於死者，處無期徒刑或七年以上有期徒刑，致重傷者，
處三年以上十年以下有期徒刑。
第一項之未遂犯罰之。


司法院資訊處製作；財團法人民間司法改革基金會備份。
